【裁判字號】    90,簡上,117
【裁判日期】    901031
【裁判案由】    侵權行為損害賠償
【裁判全文】
臺灣屏東地方法院民事判決  九十年度簡上字第一一七號
    上  訴  人  甲○○
    被 上訴 人  乙○○
右當事人間請求侵權行為損害賠償事件，上訴人對於中華民國九十年七月十六日本院
潮州簡易庭九十年度潮簡字第二四四號第一審判決提起上訴，本院判決如左：
    主      文
上訴駁回。
第二審訴訟費用由上訴人負擔。
    事      實
甲、上訴人方面：
一、聲明：求為判決(一)原判決廢棄。(二)被上訴人在第一審之訴駁回。
二、陳述：除與原審判決所載相同者茲予引用外，補稱：
    倘鈞院審理認上訴人仍應賠償，上訴人則以其對被上訴人新台幣（下同）三萬五
    千元之債權（此業經鈞院九十年度訴字第二六六號及臺灣高等法院高雄分院判決
    確定）主張抵銷。
三、證據：援用原審之證據方法。
乙、被上訴人方面：
一、聲明：求為判決如主文所示。
二、陳述：引用原審判決所載。
三、證據：援用原審之證據方法。
    理      由
一、本件被上訴人起訴主張上訴人於民國八十八年十一月九日下午七時許，邀同被上
    訴人至其之代書事務所商議雙方財務事宜，因一言不合發生爭執，上訴人竟基於
    傷害之故意，以雙手揮拳攻擊被上訴人，致被上訴人不及防衛，造成其受有前額
    挫傷、鼻樑中段挫傷等傷害，故上訴人依侵權行為之規定應賠償被上訴人醫療費
    用一千一百六十五元及精神慰撫金三十萬元，共計三十萬一千一百六十五元，爰
    提起本訴請求上訴人給付上開金額及法定遲延利息。上訴人則以其未毆打被上訴
    人，被上訴人因積欠上訴人借款，經上訴人聲請本院強制執行後，心生不滿，於
    是日邀同其兄曾繁耀及其妻陳香蘭至上訴人處，被上訴人突然謾罵、毆打上訴人
    ，致上訴人受有多處擦裂傷之傷害，被上訴人並因此經本院八十九年度易字第一
    ○八八號判處有期徒刑六月，而被上訴人身上之傷實乃訴外人曾繁耀欲毆上訴人
    時，上訴人閃避，其不慎打到被上訴人所致。惟倘本院認上訴人仍應賠償，則上
    訴人主張以其對被上訴人業經另案判決確定之三萬五千元債權抵銷等語置辯。
二、被上訴人主張之前開事實，業據其於原審中提出診斷證明書、醫療費用收據、診
    療費用明細項目表各一件為證，惟為上訴人所否認。然查，證人曾繁耀於原審審
    理時證稱：於八十八年十一月九日看見上訴人以手毆打被上訴人，致被上訴人流
    鼻血（見原審卷宗第三十四頁）等語，核與證人即上訴人之近鄰曾日順於臺灣高
    等法院高雄分院九十年度上易字第二五０號上訴人告訴被上訴人傷害刑事案件中
    證稱：上訴人欲打乙○○，曾繁耀在旁勸架，但上訴人打一下被上訴人後，被上
    訴人用手擋並後退後就流鼻血了（見該刑事卷宗九十年二月二十六日訊問筆錄第
    六十頁；另影印附於本件原審卷宗第四十頁）情節相符，且查上開證人所證被上
    訴人受傷情形與被上訴人提出之驗傷診斷書上所載傷勢相同，則上訴人所辯尚不
    足採，是被上訴人之主張應堪信為真實，上訴人對於被上訴人所受損害自應負侵
    權行為損害賠償責任。
三、按因故意或過失，不法侵害他人之權利者，負損害賠償責任；又不法侵害他人之
    身體、健康，或不法侵害其他人格法益而情節重大者，被害人雖非財產上之損害
    ，亦得請求賠償相當之金額，民法第一百八十四條第一項前段、第一百九十五條
    第一項分別定有明文。上訴人既不法侵害被上訴人之身體，則被上訴人自得援引
    前開法條規定，請求上訴人賠償損害。茲就被上訴人請求之金額，逐項審酌如後
    ：
(一)醫療費用部分：
    被上訴人主張受傷後，支出醫療費用一千一百六十五元乙節，固據其提出小康醫
    院醫療費用收據及診療費用明細項目表各一件為證，惟被上訴人於原審審理時自
    承小康醫院醫療費用收據中僅急診掛號費一百五十元為受傷當天之掛號費，其餘
    項目為九十年四月十一日申請證明書的費用等語（見原審卷宗第三十三頁），則
    被上訴人所請求之費用中有關小康醫院醫療費用收據所記載，除上開一百五十元
    屬治療上之必要費用外，其餘為申請開立證明書之費用，非必要費用，自不能准
    許，前開一百五十元與診療費用明細表項目表所載被上訴人當天所支出之費用六
    百六十五元，合計八百一十五元皆屬治療上之必要費用，此部分之請求，應予准
    許。
(二)慰撫金部分：
    按慰撫金之多寡，應斟酌雙方之身分、地位、資力、加害情節、被害人所受之痛
    苦與其他各種情形定之。查本件被上訴人為高中畢業，之前為教師，現已退休，
    有四分多農地及機車一部；上訴人職業為代書，業經兩造分別陳明在卷，原審審
    酌被上訴人受傷情形、兩造之學識、經濟、社會地位，認被上訴人所請求之金額
    過高，應以三萬元為適當，及自訴狀繕本送達翌日起（即九十年五月二十六日）
    至清償日止，按週年利率百分之五計算之利息，於法即無不合。
四、又按因故意侵權行為而負擔之債，其債務人不得主張抵銷，民法第三百三十九條
    定有明文。查本件上訴人就其因故意侵權行為所負之上開債務，欲與其對被上訴
    人之債權主張抵銷，於法尚有未合。從而，上訴意旨指摘原判決不當，求予廢棄
    改判，為無理由，應予駁回。
據上論結，本件上訴為無理由，依民事訴訟法第四百三十六條之一第三項、第四百四
十九條第一項、第七十八條，判決如主文。
中      華      民      國    九十      年      十      月    三十一    日
                                          臺灣屏東地方法院民事第二庭
~B審判長法官  洪  有  川
~B法      官  黃  義  成
~B法      官  柯  雅  惠
右為正本，係照原本作成。
不得上訴。
~B法院書記官  粘  嫦  珠
中      華      民      國    九十      年      十      月  三十一    日


司法院資訊處製作；財團法人民間司法改革基金會備份。
